臺灣高等法院臺南分院刑事判決　　　　　九十年度上訴字第一六八號　Ａ
　　　上　訴　人　臺灣臺南地方法院檢察署檢察官
　　　上　訴　人
　　　即　被　告　乙　○　○
　　　被　　　告　甲　○　○
右上訴人因偽證等案件，不服臺灣臺南地方法院九十年度訴字第一０七三號中華民國
九十年十月二十三日第一審判決（起訴案號：臺灣臺南地方法院檢察署九十年度偵字
第八九八八號、九十年度偵緝字第三七七號），提起上訴，本院判決如左：
      主      文
原判決撤銷。
乙○○轉讓第二級毒品，累犯，處有期徒刑柒月。
甲○○證人，於檢察官偵查時，於案情有重要關係之事項，供前具結，而為虛偽陳述
，累犯，處有期徒刑肆月。
      事      實
一、乙○○於八十六年間，因竊盜案件，經臺灣臺南方法院判處有期徒刑七月確定，
    於八十七年八月六日執行完畢，猶不知悔改。於八十九年八月二十七日下午二時
    四十分許，在臺南縣永康市○○路四六巷六二號前其所駕Ｙ八─六三二八號自用
    小客車內，無償轉讓第二級毒品安非他命一小包（含包裝重０．九公克，於另案
    已沒收銷燬）予甲○○，嗣為警當場查獲甲○○，並扣得上開安非他命一小包，
    而乙○○則乘機駕車逃逸。
二、甲○○曾於八十二年間，因違反麻醉藥品管理條例案件及施用毒品罪，分別經臺
    灣臺南地方法院判處有期徒刑七月、三年六月確定，於八十六年三月二十九日縮
    刑期滿執行完畢，猶不知悔改。明知上開扣案之安非他命一小包，係乙○○於上
    開時、地所贈與，竟於九十年七月二十六日下午三時許，在臺灣臺南地方法院檢
    察署第六偵查庭以證人身分作證時，就案情有重要關係之事項，供前具結，而虛
    偽陳述，證稱：該扣案之安非他命係伊與乙○○合資購買的等語，足以影響偵查
    之公平性與正確性。
三、案經臺南縣警察局永康分局報請臺灣臺南地方法院檢察署檢察官偵查起訴。
      理      由
一、訊據上訴人即被告乙○○矢口否認右揭轉讓毒品犯行，辯稱：案發當日伊與甲○
    ○相約去案發地點購買安非他命，扣案之安非他命確係伊與甲○○合資所購，伊
    出資四千元，甲○○則出資一千元云云。被告甲○○亦矢口否認有何偽證犯行，
    辯稱：伊係依照實情說出，並無偽證情事；被警查獲當日警員跟蹤伊與乙○○，
    乙○○開槍伊嚇一跳，才說安非他命係乙○○給的，其實係伊出一千元，乙○○
    出四千元共同合資購買安非他命云云。
二、經查：
  (一)右揭被告乙○○無償轉讓安非他命予甲○○之事實，業據被告甲○○於八十九年
    八月二十七日查獲當日於警訊及檢察官偵查時，暨八十九年九月八日及八十九年
    十二月十四日偵訊中供述明確（詳甲○○八十九年八月二十七日警訊筆錄，八十
    九年度偵字第九八六六號卷第十頁正面、第十六頁反面，八十九年度偵緝字第八
    六五號卷第三四頁反面），核與被告乙○○於九十年七月十日偵訊中坦承：「（
    有無給過甲○○安非他命？）是我拿錢叫他幫我買，他從其中拿一些安非他命，
    我並不曉得」等語。後改稱：「我請他幫忙買時，他曾說要從中拿取一點時，我
    有同意」等語相合（詳九十年度偵緝字第三七七號卷第二一頁反面）。並有扣案
    安非他命一小包（含包裝重０．九公克）可資佐證，而該包毒品確係第二級毒品
    安非他命，為被告乙○○、甲○○二人所自承，且查獲當日經警在被告乙○○臺
    南縣永康市○○街三一一巷六四號八樓之三住處，另扣得被告乙○○所有之第二
    級毒品安非他命二包（淨重二．八０公克、包裝重０．四四公克），有法務部調
    查局九十一年三月四日調科臺字第０九一０００七六七０號檢驗通知書在本院卷
    可憑，益證本案扣案之第二級毒品安非他命一小包（含包裝重０．九公克），確
    係第二級毒品無訛。雖被告乙○○、甲○○於九十年七月二十六日同自臺灣臺南
    戒治所提訊後翻異前詞，辯稱：扣案之安非他命係伊與甲○○合資購買云云，甲
    ○○亦附合其說詞。然查甲○○自查獲迄九十年七月二十六日止，均供稱其於本
    件查扣之安非他命，係乙○○無償提供與伊，全未提及二人合資購買一節，且被
    告乙○○於八十九年十一月二十四日、九十年一月十九日、同年一月二十日偵查
    中亦均未提及扣案安非他命係伊與甲○○合資所購乙情（詳八十九年度偵緝字第
    八六五號卷第二十頁、第二一頁，九十年度偵緝字第二二頁、二五頁），是甲○
    ○與乙○○一同到案後改稱係二人合資購買云云，難無附和之虞。且九十年七月
    二十六日檢察官經隔離訊問被告二人有關合資購買毒品之細節，被告乙○○供稱
    ：伊拿出四千元出來時，甲○○未同時拿出一千元，是在購買毒品時才拿出來的
    。伊去載甲○○時有拿四千元給甲○○看，表示伊身上有這些錢，但錢並未交給
    甲○○，是交易毒品時侯，甲○○拿出一千元交給伊，連同伊四千元共五千元，
    伊交給賣主云云，而被告甲○○卻供稱：伊上車後，他（指乙○○）拿四千元出
    來，伊拿一千元出來共五千元，放在伊身上，然後打電話給「藥頭」（即販賣毒
    品者）綽號「阿龍」。交易時是「阿龍」女朋友上渠等車子，五千元是伊交給該
    女子云云，二人就甲○○交付買安非他命一千元時間、地點所為供述，明顯不符
    。足認渠二人就合資購買安非他命係事後勾串之詞，難以採信。準此，被告乙○
    ○轉讓安非他命犯行，已甚明確。
  (二)右揭被告甲○○於前揭時地偽證犯行部分，被告甲○○固坦承於前揭時地於具結
    後，為犯罪事實欄二所載之證詞，然辯稱：伊確與被告乙○○合資購買扣案安非
    他命云云。經查本件係被告乙○○無償轉讓扣案安非他命一小包予被告甲○○無
    訛，詳如前述，被告甲○○竟於九十年七月二十六日下午，在臺灣臺南地方法院
    檢察署第六偵查庭以證人身分作證時，供前具結證稱：該扣案之安非他命係伊與
    乙○○合資購買等語（詳九十年度偵緝字第三七七號卷第二九頁反面），顯係虛
    偽之證詞無疑。又按刑法第一百六十八條規定證人依法作證時，必須對於案情有
    重要關係之事項，為虛偽之陳述，始負偽證罪之責，所謂於案情有重要關係之事
    項，係指該事項之有無，足以影響於裁判之結果者而言，最高法院著有二十九年
    上字第二三四一號判例可資參照。查上開證詞事涉被告乙○○是否成立轉讓第二
    級毒品罪，顯足以影響裁判之結果，依上開判例意旨，自屬於案情有重要關係之
    事項（最高法院二十九年上字第二三四一號判例參照），此外復有證人結文一紙
    在卷（詳九十年度偵緝字第三七七號卷第三二頁）可稽。被告甲○○偽證事證，
    亦甚明灼。
  (三)綜上所述，被告乙○○、甲○○前開所辯，俱屬卸責之詞，無足採信，渠等犯行
    ，事證明確，均堪認定。
三、核被告乙○○所為，係犯毒品危害防制條例第八條第二項轉讓第二級毒品罪。被
    告甲○○係證人，於檢察官偵查時，於案情有重要關係之事項，供前具結，而為
    虛偽陳述，所為係犯刑法第一百六十八條偽證罪。被告乙○○於八十六年間，因
    竊盜案件，經本院判處有期徒刑七月確定，並於八十七年八月六日受有期徒刑之
    執行完畢；被告甲○○曾於八十二年間，因違反麻醉藥品管理條例案件及施用毒
    品罪，分別經臺灣臺南地方法院判處有期徒刑七月、三年六月確定，於八十六年
    三月二十九日縮刑期滿執行完畢，有臺灣高等法院被告全國前案紀表在卷可按，
    渠等於五年內再犯本件有期徒刑以上之本罪，均為累犯，俱應依刑法第四十七條
    規定加重其刑。
四、原審予被告乙○○論罪科刑、被告甲○○無罪判決之諭知，固非無見。惟查(一)扣
    案安非他命一小包（含包裝重０．九公克），業於臺灣臺南地方法院八十九年度
    易字第二四二四號被告甲○○連續施用第二級毒品一案，諭知沒收銷燬，嗣由臺
    灣臺南地方法院檢察署檢察官以八十九年執字第四０八四號為沒收銷燬之處分，
    有上開判決書一份、臺灣臺南地方法院檢察署檢察官扣押物品處分命令一紙附於
    本院審理卷可參，原判決猶對該包安非他命，重複為沒收銷燬之諭知，即有未洽
    。(二)按證人與本案有共犯或有藏匿犯人及湮滅證據、偽證、贓物各罪之關係或嫌
    疑者，不得命其具結，刑事訴訟法第一百八十六條第三款固定有明文。惟就本件
    而言，該款所謂之本案，係指被告乙○○無償轉讓第二級毒品安非他命予被告甲
    ○○之轉讓第二級毒品案件，而非指乙○○向綽號「阿龍」購買第二級毒品安非
    他命之持有第二級毒品案件，是尚難認被告甲○○就「本案」係有共犯嫌疑之人
    。原審未予詳查，遽認被告甲○○就本案係有共犯嫌疑之人，依法原不得令其具
    結，而為被告甲○○無罪判決之諭知，容有未洽。檢察官上訴意旨，指摘原判決
    對被告乙○○量刑過輕，雖無理由，然原判決關於被告乙○○部分，既有上述(一)
    可議之處，自屬無可維持，自應由本院對該部分撤銷改判。另檢察官上訴意旨，
    又指摘原判決對被告甲○○諭知無罪判決不當，為有理由，自應由本院撤銷改判
    ，以期適法。爰審酌被告乙○○、甲○○均有犯罪前科，素行非佳、及其等各自
    犯罪之動機、目的、手段、所生危害、犯罪後均矢口否認犯行之態度等一切情狀
    ，分別量處被告乙○○有期徒刑七月、被告甲○○有期徒刑四月，以資懲儆。扣
    案第二級毒品安非他命一小包（含包裝重０．九公克），業於另案沒收銷燬，已
    如前述，爰不為沒收銷燬之諭知，併此敘明。
據上論斷，應依刑事訴訟法第三百六十九條第一項前段、第三百六十四條、第二百九
十九條第一項前段，毒品危害防制條例第八條第二項，刑法第十一條前段、第一百六
十八條、第四十七條，判決判決如主文。
本案經檢察官廖椿堅到庭執行職務。
中    華    民    國      九十一      年      四      月        二      日
                                  臺灣高等法院臺南分院刑事第一庭
                                      審判長法官  茆    臺    雲
                                            法官  董    武    全
                                            法官  李    文    福
右正本證明與原本無異。
如不服本判決，應於判決送達後十日內向本院提出上訴狀，其未敘述理由者並應於提
出上訴狀後十日內向本院補提理由書（應附繕本)。
                                      法院書記官  李    良    倩
中    華    民    國      九十一      年      四      月        三      日
附錄法條：
毒品危害防制條例第八條第二項：
轉讓第二級毒品者，處六月以上五年以下有期徒刑，得併科新台幣七十萬元以下罰金
刑法第一百六十八條：
於執行審判職務之公署審判時，或於檢察官偵查時，證人、鑑定人、通譯於案情有重
要關係之事項，供前或供後具結，而為虛偽陳述者，處七年以下有期徒刑。
